台灣士林地方法院交通事件裁定
原處分機關　臺北巿交通事件裁決所
異　議　人
即受處分人　甲○
上列異議人即受處分人因違反道路交通管理處罰條例案件，對於
臺北市交通事件裁決所分別於民國94年2 月15日（原處分案號：
北市裁二字第裁00－00000000號）、94年3 月3 日（原處分案號
：北市裁二字第裁22－ACV419434 號）所為之處分，聲明異議，
本院裁定如下：
    主  文
原處分關於「北市裁二字第裁22－ACV419434 號」撤銷。
甲○汽車駕駛人轉彎時，不依標誌、標線、號誌指示，處罰鍰新
臺幣陸佰元，並記違規點數壹點。
其餘異議駁回。
    理  由
一、按汽車駕駛人轉彎時，不依標誌、標線、號誌指示者，處新
    臺幣（下同）600 元以上1,800 元以下罰鍰，並記違規點數
    1 點，道路交通管理處罰條例第48條第2 款、第63條第1 項
    第1 款分別定有明文。次按汽車駕駛人在6 個月內，違規記
    點共達6 點以上者，吊扣駕駛執照1 個月，同條例第63條第
    3 項前段亦有明文。
二、原處分意旨係以異議人即受處分人甲○於民國94年1 月13日
    凌晨0 時56分許，駕駛車牌號碼3B－098 號營業用小客車行
    經臺北市○○路與民權西路口時，未待左轉箭頭燈亮即強先
    違規左轉（南轉西），經執勤員警鳴笛攔檢並製單舉發「未
    依號誌指示左轉」之違規（舉發通知單單號：北市警交大字
    第ACV419434 號）。受處分人於應到案日期94年1 月28日前
    提出申訴，原舉發單位調查結果仍認受處分人有前開違規行
    為（惟原舉發通知單誤引用道路交通管理處罰條例第60條第
    2 項第3 款，業已更正為同條例第48條第2 款），函覆受處
    分人及臺北巿交通事件裁決所依法裁處，並經受處分人於94
    年2 月27日以郵局匯款方式繳納罰鍰600 元；原處分機關復
    於94年2 月15日依道路交通管理處罰條例第63條第3 項規定
    ，因受處分人於6 個月內，違規記點共達6 點以上，對受處
    分人裁處吊扣駕駛執照1 個月處分（原處分案號：北市裁二
    字第裁00－000000 00 號）。經受處分人於法定期間內聲明
    異議，原處分機關乃於94年3 月3 日製發受處分人「不依標
    誌標線號誌指示（違反道路交通管理處罰條例第48條第2 款
    ）」裁決書（原處分案號：北市裁二字第裁22－ACV419434
    號），並於處罰主文註明「受處分人於94年2 月27日郵局通
    信繳納罰鍰600 元整」。
三、聲明異議意旨略以：異議人當時行經該路段時燈號係「綠燈
    」，依常情綠燈可直行，亦可左轉，因異議人前方有一輛自
    小客車左轉，後方亦有一輛車跟行，而號誌旁亦有左轉標誌
    ，當時對向來車道均無車來往，而前方車已左轉，後方亦緊
    跟隨著，異議人即跟隨著前車左轉，並無不當，係依號誌指
    示左轉。縱令當時須等左轉號誌，惟異議人於93年6 月始執
    業，交通法規尚不熟悉，實不知須等左轉號誌，且前後均有
    車輛左轉，夾在中間，情非得已，才跟著左轉，實情有可原
    ，倘交通法規確有此規定，惟迨念異議人執業不久，不熟悉
    交通法規，誤觸法網，竟遭最嚴厲之扣照1 個月處分，異議
    人1 個月不得營業開車，影響生活甚鉅，自不待言。次查，
    本件吊扣駕駛執照1 個月之裁決日期為94年2 月15日，當時
    本案未依標誌指示左轉案尚在申訴中，異議人於94年2 月16
    日始接到次子轉交大同分局之裁決函，雖於94年2 月17日異
    議人託次子繳交600 元罰鍰，則本件94年2 月15日裁決時，
    本案未依號誌左轉案，顯屬尚未確定，且異議人亦已聲明異
    議，則本件裁決自屬就尚未確定之事件裁罰，顯有未當，亦
    有違誤，爰依法聲明異議等語。
四、經查：
(一)關於「北市裁二字第裁22－ACV419434 號」裁決書部分：
  (1)本件異議人即受處分人甲○駕駛車牌號碼3B─098 號營業用
    小客車，於94年1 月13日凌晨0 時56分許，行經台北市○○
    路與民權西路口時，有「轉彎時，不依標誌、標線、號誌指
    示」之違規情事，經警攔停舉發等情，業為異議人所不否認
    ，並有臺北市政府警察局北市警交大字第ACV419434 號舉發
    違反道路交通管理事件通知單1 紙、臺北市政府警察局大同
    分局94年1 月31日北市警同分交字第09430675900 號書函等
    附卷可稽，復據證人即本件舉發之員警乙○○到庭結證略以
    ：當時伊是凌晨0 時20分至1 時許在該路口執行路檢，發現
    車牌號碼3B─098 號營業用小客車在民權西路及承德路口未
    依號誌燈指示左轉，異議人是由承德路南向北行駛，往西左
    轉至民權西路，當時號誌是承德路往北是箭頭綠燈，往東也
    是箭頭綠燈，該路口只有在南北向紅燈，且亮起左轉的箭頭
    綠燈號誌才可以左轉。當時該路口只有異議人車輛，且確定
    異議人轉彎開始到結束，都是不能左轉的箭頭綠燈；又當時
    交通狀況雖然沒有車，但承德路沿路都有這樣的左轉箭頭綠
    燈，該號誌之設置是為了避免車禍發生，雖沒有車，但仍應
    遵行等語明確（本院94年4 月8 日訊問筆錄，第2 頁至第3
    頁參照）。衡情，證人乙○○係依法執行交通勤務之警員，
    與異議人素無怨隙，證人當無設詞誣陷，致入己身於偽證重
    罪之理；況據異議人於本院訊問時自承：伊確實是在直行箭
    頭綠燈時左轉等語（同前訊問筆錄，第2 頁至第3 頁參照）
    ，參酌證人乙○○提供之現場簡圖及承德路、民權西路口燈
    號變換照片2 幀所示，可清楚辨認該交岔路口設置四色管制
    燈號，除直行綠燈外，尚有左轉專用綠燈等情，應認證人之
    證述內容詳盡且無違誤之處，足堪採信，從而異議人左轉通
    行時，左轉專用燈號並未亮起，其未依標誌、號誌指示而轉
    彎情事，至為明確。
  (2)至異議人辯稱，依交通慣例直行箭頭綠燈是可以左轉云云。
    惟按交岔路口准許紅燈右轉，可增設箭頭綠燈，或以多向箭
    頭綠燈替代圓形綠燈，指示車輛行進方向；又箭頭綠燈表示
    僅准許車輛依箭頭指示之方向行駛，道路交通標誌標線號誌
    設置規則第213 條第4 款、第206 條第1 款分別定有明文，
    審其設置目的，無非係藉由燈號輪替，以時間更迭方式，分
    派不同方向交通之行進路權，俾以確保交岔路口之交通順暢
    與安全。再按汽車行駛至交岔路口，其轉彎應遵守燈光號誌
    之指示，道路交通安全規則第102 條第1 項第1 款亦有明文
    。而異議人係合法持有駕照之人，對於前揭道路交通標誌意
    涵，及道路交通規則自應知之甚詳，並應加以遵守，故異議
    人於該路段駕車，仍須依道路交通標誌、標線、號誌之指示
    行駛，尚難以其個人認知之交通惡習，遽謂可任意行駛。再
    者，異議人違規左轉之際，固適無車輛通行，其違規左轉亦
    未造成事故，則異議人違反上開規定，似未生任何法益侵害
    。然交通事故之特質，本在用路人遵守交通規則，藉由路權
    劃分，將現代交通工具所生之風險，控制於可容許之範圍內
    ，是交通安全規則所保障者，主要在藉由風險之控制，防止
    實害之發生，即非得任由個人依其具體情況對於風險之判斷
    ，任意選擇是否遵守交通規則，其理甚明。
  (3)綜上，異議人駕駛汽車確有違反道路交通管理處罰條例第48
    條第2 款規定之情事，原處分機關依該規定裁處受處分人罰
    鍰600 元，固非無見，惟依同條例第63條第1 項第1 款規定
    ，汽車駕駛人有違反第48條第2 款規定之行為者，除依原條
    款處罰鍰外，並予記違規點數1 點，而本件依卷附原處分機
    關「北市裁二字第裁22－ACV419434 號」裁決書，原處分機
    關漏未於該裁決書之處罰主文欄內記載並予記異議人違規點
    數1 點，自難認允洽，本件異議人之異議雖無理由，惟該原
    處分既有前述違誤，自應由本院將該原處分撤銷，以異議人
    有違反道路交通管理處罰條例第48條第2 款之行為，依該規
    定裁處異議人罰鍰600 元，並依同條例第63條第1 項第1 款
    規定記違規點數1 點，如主文第2 項所示，以資適法。
(二)關於「北市裁二字第裁00－00000000 號」裁決書部分：
  (1)本件異議人即受處分人甲○分別於93年10月17日、93年12月
    13日及94年1 月13日，駕駛車號3B─098 營業用小客車違規
    ，其違規行為並分別經舉發單位以受處分人違反道路交通管
    理處罰條例第45條第9 款、第61條第3 項、第45條第1 款、
    第48條第2 款之規定予以舉發，而原處分機關以受處分人在
    6 個月內，違規記點共達6 點以上，吊扣受處分人駕駛執照
    1 個月，有舉發通知單、本件裁決書及違規查詢報表各1 紙
    附卷可稽。異議人雖以上揭情詞置辯，惟依道路交通駕駛人
    違規記點及汽車違規紀錄作業處理要點第7 條規定：「處理
    應記點、記次之違反道路交通管理事件，其違規點數、次數
    之紀錄，以違規行為日為基準，．．．其紀錄之輸入，由交
    通裁決單位併違規紀錄辦理，．．．」，依上開處理要點可
    知，有關駕駛人違反道路交通管理事件違規點數之紀錄係以
    違規行為日為計算基準。查前開異議人「轉彎時，不依標誌
    、標線、號誌指示」違規係警員於94年1 月13日當場掣單舉
    發，嗣雖迭經異議人申訴、原舉發單位函覆、聲明異議等程
    序致原處分尚未確定，惟異議人因有違反道路交通管理處罰
    條例所列之處罰行為，而應依上開條例第63條第1 項記違規
    點數者，於該違規行為成立時，即應予以記點，業如前述，
    是尚難認原處分機關有提前裁罰之情形，異議人就此所辯，
    尚屬無據。
  (2)此外，關於前開「北市裁二字第裁22－ACV419434 號」處分
    ，雖經本院以原處分機關於裁決書內漏未記點而予撤銷改罰
    ，惟道路交通管理處罰條例關於汽車駕駛人違規記點之吊扣
    駕駛執照處分，並未賦予行政機關或司法機關裁量權限，異
    議人既確有前揭「在6 個月內駕駛汽車違規記點共達6 點以
    上」之情事，即應受吊扣駕駛執照1 個月之處分，殊無因此
    使異議人獲得異於一般民眾待遇之餘地，其聲明異議請求撤
    銷原處分，於法殊難謂合。綜上所述，原處分機關援引上開
    規定，對異議人裁處吊扣駕駛執照1 個月，於法並無違誤或
    不當，此部分異議為無理由，應予駁回。
據上論斷，依道路交通案件處理辦法第19條、第20條前段，裁定
如主文。
中　　華　　民　　國　　94　　年　　5 　　月　　5 　　日
                  交通法庭法　官   許辰舟
以上正本證明與原本無異。
如不服本裁定應於送達後5 日內向本院提出抗告狀。
                          書記官  洪忠改
中　　華　　民　　國　　94　　年　　5 　　月　　18　　日
